【裁判字號】    97,交抗,210
【裁判日期】    970222
【裁判案由】    違反道路交通管理處罰條例
【裁判全文】
臺灣高等法院交通事件裁定             97年度交抗字第210號
抗  告  人
即受處分人  甲○○
上列抗告人因違反道路交通管理處罰條例案件，不服臺灣板橋地
方法院，中華民國96年12月26日所為裁定（96年度交聲字第1518
號），提起抗告，本院裁定如下：
    主  文
抗告駁回。
    理  由
一、原處分意旨略以：本件異議人即受處分人甲○○於民國96年
    6月18日14時10分許，因駕駛K4-2021號自小客車，行經臺北
    市○○○路○段228 巷51號前，因汽車行駛於一般道路上汽
    車駕駛人未繫安全帶，經臺北市政府警察局大安分局警員攔
    檢掣製北市警交大字第AEV6 96852號舉發違反道路交通管理
    事件通知單（下稱舉發通知單），嗣異議人不服於96年6月2
    5日及同年7月31日向原處分機關提出申訴，經原處分機關函
    轉原舉發機關查處無誤後，原處分機關依道路交通管理處罰
    條例第31條第1 項，裁處異議人罰鍰新臺幣（下同）1500元
    。
二、異議意旨略以：員警舉發當時並未鳴笛欄停，且警員從後方
    騎機車攔停伊時，並未發現伊未綁安全帶，且第一句話是講
    「你在講手機嗎？」爰依法聲明異議，撤銷原處分。
三、原裁定以：
（一）按汽車行駛於道路上，其汽車駕駛人或前座乘客未繫安全
      帶者，處駕駛人新臺幣1500元罰鍰；其實施及宣導辦法，
      由交通部定之，道路交通管理處罰條例第31條第1 項定有
      明文。該條之規定係為保障駕駛人及前座乘客之生命、身
      體安全，避免身體因強大之外力碰撞，造成重大傷亡；倘
      未依安全帶之規定方式扣繫完善，即無法達到保障駕駛人
      及前座乘客生命、身體之立法目的，而失去扣繫安全帶之
      意義，故由立法目的以觀，上開條文中所稱之「未繫安全
      帶」，自應包括未依規定方式扣繫安全帶，此由同條例第
      7條之2第2 項第10款明文規定「汽車駕駛人或乘客未依規
      定繫安全帶」此種違規態樣，得以科學儀器取得證據資料
      證明其行為違規並得逕行舉發，即可得知。又按交通部90
      年5 月25日制訂之汽車駕駛人及前座乘客繫安全帶實施及
      宣導辦法第3條第3款明定：「安全帶之扣繫應確實緊扣，
      安全帶無扭曲或反轉，鬆緊度保持適宜；腰部安全帶置於
      腰部以下，肩部安全帶固定位置應依個人調整，避免安全
      帶纏繞過頸部，且應置於手臂上端以上。」參酌以交通部
      87年11月13日交路（87）字第049161號函之解釋意旨，為
      達道路交通管理處罰條例第31條第1 項立法保障駕駛人及
      前座乘客之用意，汽車專用安全帶之扣繫應依其原廠設計
      規定方式操作，另因小客車前排兩側應為3 點式之安全帶
      ，故駕駛人及前座乘客應依3 點式安全帶設計規定之方式
      扣繫完善，方得認定為有依規定繫安全帶；如未依設計規
      定方式繫扣，依上開規定舉發，應為適法並無不當，合先
      敘明。
（二）本件異議人即受處分人於96年6 月18日14時10分許，因駕
      駛K4-2021號自小客車，行經臺北市○○○路○段228巷51
      號前，因「汽車行駛於一般道路上汽車駕駛人未繫安全帶
      」之違規事實，經臺北市政府警察局大安分局警員攔檢掣
      製北市警交大字第AEV696852 號舉發違反道路交通管理事
      件通知單，嗣異議人不服於96年6月25日及同年7月31日向
      原處分機關提出申訴，經原處分機關函轉原舉發機關查處
      無誤後，原處分機關依道路交通管理處罰條例第31條第1
      項，裁處異議人罰鍰1500元，有舉發通知單、申訴書、再
      申訴書、裁決書、臺北市政府警察局大安分局96年7月11
      日北市警安分交字第09631832300 號函、臺北市政府警察
      局大安分局96年9月4日北市警安分交字第09632269700 號
      函附卷可稽。
（三）查異議人確實於上開時地有違規行為，業經證人即本件舉
      發警員劉英傑於原審證稱：本件是我舉發，當時我是勤區
      查勤務，巡經和平東路3段228巷時約66號前，前方樂業街
      口是紅燈，我騎機車速度很慢，剛好樂業街口變成綠燈，
      我看到異議人的車輛從我正前方開過來，從臥龍街151 巷
      過樂業街往和平東3段228巷方向過來，他是第一台車，車
      速很慢，以我們經驗判斷，通常車速慢都是因為在講行動
      電話，我從擋風玻璃看過去，異議人當時確實沒有繫安全
      帶，且以右手拿著行動電話在講電話，左手握方向盤，當
      時他的位置在和平東路三段228 巷51號前，我跟他交會後
      立即迴轉，在他左後方從後擋風玻璃看進去看不到他繫安
      全帶的斜線，我超車到異議人左側與其併行時，看見異議
      人正在拉安全帶繫起來，我揮手示意請他靠邊停車，過了
      安居街60巷口，他才停車下來，我機車才超到他車子前面
      ，下車跟異議人說他邊開車邊講行動電話，且沒有繫安全
      帶，他當下拉安全帶給我看說他有繫，我跟他說他在228
      巷51號之前沒有繫，直到我超車到他左側時他才繫，異議
      人停頓了一下才回答我說他不是故意的，並請我不要開那
      麼重，所以兩項違規我取其輕，才開他未繫安全帶的部分
      。當時我確實有揮手，但嗚笛部分我不確定，這不影響異
      議人違規行為之認定，反正只是一個攔停動作，而且異議
      人在違規當時，並沒有說他把安全帶繫在膝蓋，他有受傷
      之情形等語，並有臺北市政府警察局大安分局臥龍街派出
      所交通違規案件答辯報告表在卷可參。證人劉英傑就執行
      交通勤務發現異議人駕駛車輛因有未繫安全帶之違規，攔
      停過程，清楚記憶雙方之對話，且證人劉英傑與異議人間
      並無何身分利害業務關係，當無嫌隙，衡情應無甘冒偽證
      罪刑責風險而設詞構陷異議人之理，則既查無任何證據足
      資證明執勤員警有何捏造事實違法取締之不法情事，並參
      酌警員執行公務時，本身即受有行政懲處責任之監督，且
      其到庭具結作證，更係以刑事責任擔保其證言之真實性，
      其之證言又與事實無悖，是其證述應非子虛，自足採信。
（四）另異議人以因鎖骨受傷，故當日綁安全帶時，將安全帶拉
      到膝蓋，因把安全帶拉得較低，所以從車輛後方確實看不
      到那條帶子等語。然按交通部90年5 月25日制訂之汽車駕
      駛人及前座乘客繫安全帶實施及宣導辦法第3條第3款明定
      ：「安全帶之扣繫應確實緊扣，安全帶無扭曲或反轉，鬆
      緊度保持適宜；腰部安全帶置於腰部以下，肩部安全帶固
      定位置應依個人調整，避免安全帶纏繞過頸部，且應置於
      手臂上端以上。」異議人尚不得僅因個人因素，即得恣意
      違背交通規則而任意的把安全帶移置於膝上，倘若發生交
      通事故或意外之時，豈不置自己之生命及身體安全於無法
      預知之危險之中？再道路交通管理處罰條例第31條第1 項
      之規定係為保障駕駛人及前座乘客之生命、身體安全，仍
      須依規定方式扣繫安全帶方為適法，異議人上開所辯，委
      無可採。本件異議人於駕駛上開車輛遭舉發時，既僅將安
      全帶扣繫於膝蓋上，而未將肩部安全帶置於手臂上端以上
      ，顯有未依規定扣繫安全帶之違規事實堪以認定。
（五）綜上所述，本件異議人違規事證明確，原處分機關依道路
      交通管理處罰條例第31條第1 項之規定，並參酌違反道路
      交通管理事件統一裁罰基準表規定，裁處受處分人1500元
      之罰鍰，核無違誤，異議人之異議為無理由，應予駁回。
      經核並無違誤。
四、受處分人抗告意旨略以：抗告人於上開時間駕車時確有扣上
    安全帶，僅係因受傷始將安全帶拉低，雖警員說騎車從對面
    看到我未綁安全帶，但是攔停時並未確實見到抗告人未繫安
    全帶，以經驗法則而言，警員騎車行進中所見應有誤認，警
    員所述應非事實；又警員證述係因權衡抗告人同時有講手機
    及未繫安全帶之違規事實，而舉發處罰較輕之未繫安全帶違
    規行為，然並無證據證明抗告人當時有講手機，警員所述亦
    非事實。原審竟以員警到庭具結證言而認警員所述實在，裁
    定駁回抗告人異議，實有未當。為此提起抗告，請求撤銷原
    裁定。
五、查抗告人於96年6月18日14時10分許，駕駛K4-2021號自小客
    車，行經臺北市○○○路○段228 巷51號前，因未繫安全帶
    ，為執勤警員劉英傑目睹，攔檢製單舉發，業據證人劉英傑
    於原審證述無誤，以證人劉英傑係執勤警員，與抗告人素不
    相識，當無任意虛構抗告人違規之必要，所為證言，自屬可
    信。雖抗告人於原審指稱因當時鎖骨受傷，將安全帶拉到膝
    蓋，警員無從自車輛後方看到等語。然依汽車駕駛人及前座
    乘客繫安全帶實施及宣導辦法第3條第3款規定：「安全帶之
    扣繫應確實緊扣，安全帶無扭曲或反轉，鬆緊度保持適宜；
    腰部安全帶置於腰部以下，肩部安全帶固定位置應依個人調
    整，避免安全帶纏繞過頸部，且應置於手臂上端以上。」抗
    告人駕駛上開車輛時，既僅將安全帶扣繫於膝蓋上，未將肩
    部安全帶置於手臂上端以上，抗告人顯有未依規定扣繫安全
    帶之違規事實；業據原裁定詳載理由依據。雖抗告人另稱：
    警員指證因當時抗告人同時講手機及未繫安全帶，乃從輕舉
    發未繫安全帶，然並無證據證明抗告人當時有講手機等語，
    惟抗告人當時確有使用行動電話及未依規定繫安全帶，業據
    警員劉英傑於原審證述明確，且抗告人於聲明異議狀及申訴
    書一再陳明警員攔停即詢問「你在講手機嗎？」、「你剛才
    有打大哥大」，依常理判斷，抗告人當時應有使用行動電話
    ，警員始會如此詢問，益見警員劉英傑指證屬實。抗告人指
    稱警員證言不實，殊無可信。足見抗告人抗告，為無理由，
    應予駁回。
據上論結，應依道路交通案件處理辦法第26條，刑事訴訟法第41
2條，裁定如主文。
中    華    民    國    97    年    2     月    22    日
            刑事第四庭    審判長法  官  沈宜生
                                法  官  周煙平
                                法  官  陳國文
以上正本證明與原本無異。
不得再抗告。
                                書記官  楊麗娟
中    華    民    國    97    年    2     月    22    日


司法院資訊處製作；財團法人民間司法改革基金會備份。
